【裁判字號】    97,簡上,67
【裁判日期】    970527
【裁判案由】    詐欺
【裁判全文】
臺灣彰化地方法院刑事判決              97年度簡上字第67號
上  訴  人  臺灣彰化地方法院檢察署檢察官
被      告  丙○○
上列上訴人因被告詐欺案件，不服本院九十六年度員簡字第四三
三號中華民國九十六年八月十日第一審簡易判決（原檢察官聲請
簡易判決處刑案號：九十六年度偵字第六四二三號），提起上訴
，本院管轄第二審合議庭判決如下：
    主  文
上訴駁回。
    事實及理由
一、按被告經合法傳喚，無正當之理由不到庭者，得不待其陳述
    ，逕行判決，刑事訴訟法第三百七十一條定有明文。本件被
    告丙○○經本院合法傳喚，無正當之理由不到庭，有本院送
    達證書在卷可稽，本院不待其陳述，逕行判決，核先敘明。
二、本案經本院審理結果，認第一審判決認事用法及量刑均無不
    當，應予維持，並引用第一審判決書記載之事實、證據及理
    由（如附件）。
三、本件上訴人即檢察官上訴意旨略以：本件被告犯後未與被害
    人秦鳳芝（受騙金額高達九十萬元）、甲○○（受騙金額為
    九萬六千元）等人和解，態度惡劣，毫無悔意，原審僅判處
    有期徒刑五月，顯然過輕，被害人實在難以心服，請求撤銷
    原判決，為被告更為適當合法刑度之判決等語。
四、本件被告於本院審理時雖未到庭，惟其於偵查中對於幫助詐
    欺取財之事實坦承不諱，經查：
（一）被害人乙○○○因受詐騙致將其所有之九十萬元匯入被告
      所開設之上開臺中商業銀行帳戶內等情，已據證人即被害
      人乙○○○於警詢中指述綦詳，並有被害人乙○○○之上
      海商業儲蓄銀行匯出匯款申請書及台中商業銀行永靖分行
      函覆之交易明細各一份在卷可稽；被害人甲○○因受詐騙
      致將其所有之九萬六千元匯入被告所開設之上開永靖郵局
      帳戶內等情，已據證人即被害人甲○○於警詢中指述綦詳
      ，並有被害人甲○○之臺灣中小企業銀行匯款申請書、財
      政部中央存款保險局監管單據及臺灣郵政股份有限公司彰
      化郵局函覆之帳號所有人資料查詢及客戶歷史交易清單各
      一份在卷可稽，足徵被告所申設之上開臺中商業銀行及郵
      局帳戶，確遭詐騙集團成員作為實施詐欺取財之用。
（二）按刑法上之故意，分直接故意（確定故意）與間接故意（
      不確定故意），「行為人對於構成犯罪之事實，明知並有
      意使其發生者」為直接故意，「行為人對於構成犯罪之事
      實，預見其發生而其發生並不違背其本意者」為間接故意
      ；一般人至金融機構開設帳戶並非難事，如非因財產犯罪
      等不法目的，依常情並無捨棄自己帳戶而迂迴以花費金錢
      或其他方法向無相當信賴關係之陌生人取得帳戶使用之理
      ，且近年來以退稅或中獎等不實電話內容而詐欺取財之犯
      罪類型層出不窮，該等犯罪，多數均係利用他人帳戶作為
      詐欺所得財物之出入帳戶，業經媒體廣為披載，是依一般
      人通常之知識、智能及經驗，均已深知向陌生人購買、承
      租或其他方法取得帳戶之人，多係欲藉該帳戶取得不法犯
      罪所得，且隱匿實際身分，以逃避司法單位之追查，若此
      社會現實，恆係一般人本於日常生活經驗即可體察，被告
      對此自亦難諉為不知，故被告對於交付上開銀行及郵局帳
      戶之存摺、印章、金融卡與密碼予詐欺集團成員，導致該
      帳戶將來可能被用來作為詐欺取財等非法用途之工具乙節
      ，應有所預見，且不違背其本意。是以，被告猶提供所有
      之上開帳戶予自稱「何先生」之詐欺集團成員使用，足認
      被告主觀上容任該詐欺集團將上開帳戶作為詐欺取財之指
      定帳戶使用，準此，被告確有幫助詐欺取財之不確定故意
      甚明。
（三）綜上所述，足認本件事證已臻明確，被告犯行洵堪認定，
      應予依法論科。
五、按依社會常情，任何人均可辦理金融帳戶存摺使用，如無正
    當理由，實無借用他人存摺、提款卡、密碼使用之理，且金
    融存摺、提款卡及密碼亦事關個人財產權益之保障，其專有
    性甚高，除非本人或與本人親密關係者，難認有何理由可同
    時取得該存摺、提款卡及密碼；又自政府開放金融業申請設
    立後，金融機構大量增加，一般人申請存款帳戶極為容易且
    便利，除非活期存款帳戶使用人欲將帳戶充作犯罪之用，否
    則一般人正常使用以自己名義申辦之存款帳戶即可，並無使
    用他人帳戶之必要。況近來新聞媒體，對於不肖犯罪人士常
    使用他人存款帳戶後，再持以供作犯罪使用，藉此逃避檢警
    查緝之情事，亦多所報導；且一般人亦均有妥為保管及防止
    他人任意使用存摺、提款卡及密碼之認識，縱特殊情況偶需
    交付他人使用，亦必深入瞭解用途及合理性，始予提供，該
    等專有物品如落入不明人士手中，而未加以闡明正常用途，
    極易被利用為與財產有關之犯罪工具，此為吾人依一般生活
    認知所易於體察之常識，而對於非有正當理由，竟徵求他人
    提供帳戶者，客觀上可預見其目的，係供為某筆資金存入後
    ，再行領出之用意，一般人本於一般認知能力均易於瞭解，
    被告就銀行存款帳戶之申請使用細節，不可能諉為不知，被
    告係於可預見上揭銀行及郵局帳戶存摺、金融卡及密碼、印
    章提供予他人使用將幫助他人實施犯罪之情形下，仍將其銀
    行帳戶存摺、金融卡及密碼、印章交付自稱「何先生」之男
    子使用，顯有預見縱有人利用被告前揭銀行及郵局帳戶實施
    詐欺取財犯罪，以領取犯罪所得財物，避免遭查獲等情，亦
    不違背被告之本意至明。次按刑法關於正犯、從犯之區別，
    本院所採見解，係以其主觀之犯意及客觀之犯行為標準，凡
    以自己犯罪之意思而參與犯罪，無論其所參與者是否犯罪構
    成要件之行為，皆為正犯，其以幫助他人犯罪之意思而參與
    犯罪，其所參與者，苟係犯罪構成要件之行為，亦為正犯，
    必以幫助他人犯罪之意思而參與犯罪，其所參與者又為犯罪
    構成要件以外之行為，始為從犯（最高法院二十五年上字第
    二二五三號判例要旨參照）。是如未參與實施犯罪構成要件
    之行為，且係出於幫助之意思提供助力，即屬幫助犯，而非
    共同正犯，本案被告係基於幫助他人詐欺取財之犯意，提供
    上開銀行及郵局帳戶存摺、提款卡及密碼、印章與自稱「何
    先生」之男子及其所屬之詐騙集團成員，意圖為自己不法之
    所有，詐欺被害人匯款至被告所提供之上揭帳戶，是被告顯
    係以幫助他人為詐欺取財犯罪之意思，其所參與者僅係提供
    前開存摺、提款卡及密碼、印章等資料，亦即參與犯罪構成
    要件以外之行為，依前開說明，核係犯刑法第三十條第一項
    前段、第三百三十九條第一項之幫助詐欺取財罪。
六、按量刑之輕重係屬事實審法院得依職權自由裁量之事項，苟
    已斟酌刑法第五十七條各款所列情狀而未逾法定刑度，即不
    得遽指為違法。且在同一犯罪事實與情節，如別無其他加重
    或減輕之原因，下級審法院量定之刑，亦無過重或失輕之不
    當情形，則上級審法院對下級審法院之職權行使，原則上應
    予尊重（最高法院八十五年度台上字第二四四六號判決參照
    ）。原審以被告幫助詐欺取財事證明確，並審酌上開情狀及
    被告係累犯，據以論罪科刑，判處被告有期徒刑五月，並諭
    知易科罰金之折算標準，核無不當，上訴人指摘原判決有量
    刑過輕之不當情事，請求撤銷原判決，為無理由，應駁回其
    上訴。
據上論斷，應依刑事訴訟法第四百五十五條之一第一項、第三項
、第三百七十三條、第三百六十八條、第三百七十一條，判決如
主文。
本件經檢察官張聖傳到庭執行職務。
中    華    民    國    97    年    5     月    27    日
                        臺灣彰化地方法院刑事第二庭
                            審判長法官  石馨文
                            法      官  黃齡玉
                            法      官  尚安雅
以上正本證明與原本無異。
本件不得上訴。
中    華    民    國    97    年    5     月    28    日
                            書  記  官  洪年慶


司法院資訊處製作；財團法人民間司法改革基金會備份。
